臺灣臺北地方法院交通事件裁定　　　　96年度交聲字第1519號
原處分機關　交通部公路總局臺北區監理所板橋監理站
異　議　人
即受處分人　甲○○
上列異議人即受處分人因違反道路交通管理處罰條例案件，對交
通部公路總局臺北區監理所板橋監理站於中華民國九十六年十一
月二十一日所為之處分（板監裁字裁四一─Ａ００ＷＭ九三六三
號），聲明異議，本院裁定如下：
    主  文
異議駁回。
    理  由
一、按汽車駕駛人，爭道行駛有駕車行駛人行道之情形者，處新
    臺幣（下同）六百元以上一千八百元以下罰鍰，道路交通管
    理處罰條例第四十五條第六款定有明文；且汽車駕駛人駕駛
    汽車違反道路交通管理處罰條例第四十五條規定者，除應依
    該條所規定之罰鍰處罰外，並予記違規點數一點，同條例第
    六十三條第一項第一款亦有明文；又依同條例第三條第八款
    規定，同條例所謂之汽車，包括機器腳踏車。再者，機車駕
    駛人如駕車行駛人行道，嗣為警逕行舉發，而在舉發違反道
    路交通管理事件通知單上所載之應到案日期前聽候裁決，經
    主管機關調查後仍認定其有上開違規行為者，依違反道路交
    通管理事件統一裁罰基準及處理細則第四十四條第一項及違
    反道路交通管理事件統一裁罰基準表之規定，需對該行為人
    處以六百元之罰鍰。
二、本件異議人即受處分人甲○○於民國九十六年十月十九日八
    時三十一分許，騎乘車牌號碼ＹＹＱ─０一七號輕型機車，
    行駛於臺北市○○路○段五一號前人行道上，經臺北市政府
    警察局信義分局交通分隊乙○○○○以受處分人違反道路交
    通管理處罰條例第四十五條第六款（贅載第一項）規定，製
    作臺北市政府警察局舉發違反道路交通管理事件通知單（北
    市警交大字第Ａ００ＷＭ九三六三號）逕行舉發，並通知受
    處分人，嗣受處分人於應到案日（即九十六年十一月三日）
    前之九十六年十月二十二日向原處分機關申訴，經原處分機
    關函請舉發機關即臺北市政府警察局信義分局調查結果，仍
    認受處分人違規情形明確，而依道路交通管理處罰條例第四
    十五條第六款、第六十三條第一項第一款規定，於九十六年
    十一月二十一日以板監裁字第裁四一─Ａ００ＷＭ九三六三
    號違反道路交通管理事件裁決書裁罰受處分人罰鍰六百元，
    並記違規點數一點。
三、本件受處分人聲明異議意旨略以：所謂騎乘之定義，依照伊
    自報紙上所得知之定義，均認定雙腳須同時離地，而伊經警
    舉發時，左右腳並未同時離地，應不符合騎乘之定義，是舉
    發警員之認定與上開不符，原處分實有所違誤，應予撤銷云
    云。
四、經查：
（一）本件受處分人於九十六年十月十九日八時三十一分許，騎
      乘其所有之車牌號碼ＹＹＱ─０一七號輕型機車，在臺北
      市○○路○段五一號前人行道上行駛，經臺北市政府警察
      局信義分局交通分隊乙○○○○以受處分人違反道路交通
      管理處罰條例第四十五條第六款規定，製作臺北市政府警
      察局舉發違反道路交通管理事件通知單（北市警交大字第
      Ａ００ＷＭ九三六三號）逕行舉發等情，業據證人即舉發
      警員張殷誠於本院訊問時證稱：當時伊在臺北市○○路○
      段五一號那裡執勤，伊親眼看見受處分人騎機車上了人行
      道，當時受處分人的腳還沒有放下來，他騎了一小段距離
      後腳才放下來，但仍然是坐在機車上，油門還有加油，伊
      認定受處分人係在人行道上騎乘機車，就當場加以舉發等
      語明確，並有上開舉發違反道路交通管理事件通知單一紙
      在卷可證。復按交通警員製單舉發違反道路交通管理處罰
      條例所列之違規事實，本質上為行政處分，係公務員基於
      職務上權力，依法就特定之具體事件所為具公法上效果之
      單方行政行為，基於公務員為公法上行為具有公信力之原
      則，該行政處分當可被推定為真正，其據以依法處分之事
      實認定亦為正確無誤，況本件執勤員警與受處分人素不相
      識，亦無何仇怨，為受處分人所自陳，故證人應無捏造事
      實違法取締之必要，而本院亦查無證據足資證明執勤員警
      有何捏造事實違法取締之情事存在，則執勤員警本其維護
      交通秩序、安全職責所為之舉發，自應受到合法、正確之
      推定，不容受處分人任意否認。
（二）又駕駛人在引擎發動狀態下駕駛機車行駛於供行人使用之
      露天磚，即已違反道路交通管理處罰條例第四十五條第六
      款之規定，不論其違規行駛於人行道之原因為何，此參臺
      北市政府警察局信義分局九十六年十一月十六日北市警信
      分交字第０九六三二九九七七００號函文意旨即明。而受
      處分人自陳經警舉發當時，伊尚坐在機車座墊上，引擎亦
      未熄火，則受處分人確實有騎乘機車行駛於人行道之事實
      ，堪以認定，縱認受處分人之雙腳於其乘坐在機車座墊時
      並未同時離地，惟此並無礙於受處分人得以在引擎未熄火
      之情況下，轉動機車把手（油門）而為駕駛之行為，從而
      ，受處分人辯稱伊因雙腳未同時離地，即不符合騎乘之定
      義云云，實不足採。
（三）綜上所述，本件受處分人有前揭騎乘機車行駛於人行道上
      之違規行為，原處分機關依道路交通管理處罰條例第四十
      五條第六款規定，裁處受處分人罰鍰六百元，且依同法第
      六十三條第一項第一款規定，並記違規點數一點，核無違
      誤，本件受處分人之異議為無理由，自應將其異議駁回。
據上論斷，應依道路交通案件處理辦法第十九條，裁定如主文。
中　　華　　民　　國　　96　　年　　12　　月　　27　　日
                　　　交通法庭　法  官  劉素如
上正本證明與原本無異。
如不服本裁定，應於裁定送達後5 日內向本院提出抗告狀。
                                書記官  陳育君
中　　華　　民　　國　　96　　年　　12　　月　　27　　日
